【裁判字號】    97,再,21
【裁判日期】    970730
【裁判案由】    給付工程款
【裁判全文】
臺灣高等法院民事判決                    97年度再字第21號
再審  原告  茂勝實業有限公司
法定代理人  乙○○○
訴訟代理人  林明正律師
再審  被告  三井工程股份有限公司
法定代理人  甲○○
上列當事人間給付工程款事件，再審原告對於中華民國93年9月1
4日本院92年度上字第970號確定判決提起再審之訴，本院不經言
詞辯論，判決如下：
    主  文
再審之訴駁回。
再審訴訟費用由再審原告負擔。
    事實及理由
一、按再審之訴，應於30日之不變期間內提起。前項期間，自判
    決確定時起算，判決於送達前確定者，自送達時起算；其再
    審之理由發生或知悉在後者，均自知悉時起算。但自判決確
    定後已逾5年者，不得提起。民事訴訟法第500條第1、2項定
    有明文。查再審原告主張其係於民國97年4月2日至來來飯店
    （現已更名喜來登大飯店即寒舍餐旅管理顧問有限公司）更
    換鍋爐維修用玻璃纖維襯墊時，始知悉93年9月14日本院92
    年度上字第970號確定判決（下稱原確定判決）有民事訴訟
    法第496條第1項第13款之再審事由，並於97年4月30日提起
    再審之訴，並未逾30日之不變期間等語，業據提出送貨單、
    機房辦公室日曆相片、鍋爐檢查合格證及煙管修補相片等影
    本附卷可稽，依首揭規定，本件再審不變期間應自97年4月2
    之翌日起算，是再審原告於同年月30日提起再審之訴，並未
    逾30日之不變期日，程序合法，應予准許，合先敘明。
二、再審原告與再審被告間之請求給付工程款事件，台灣台北地
    方法院於92年8月25日以90年度訴字第2273號判決命再審原
    告應給付再審被告新台幣（下同）1,046,828元及自90年5月
    30日起至清償日止，按年息5%計算之利息。嗣兩造對其敗訴
    部分，各自提起上訴，經本院將原判決關於命再審被告給付
    超過453,415元本息部分廢棄，改判駁回再審原告之訴及假
    執行之聲請（92年度上字第970號）。嗣再審原告復提起第
    三審上訴，經最高法院於95年4月19日以95年度台上字第738
    號裁定駁回其上訴而告確定。茲再審原告對本院上開確定判
    決提起再審之訴，主張：兩造於88年7月起陸續簽訂「來來
    飯店Ｂ４Ｆ鍋爐設備及周邊管線更新」、「來來飯店Ｂ４Ｆ
    鍋爐#３、#４號更新」及「來來飯店Ｂ４Ｆ鍋爐#３、#４號
    周邊管路更新」等工程合約共三份，縱認上開合約工程係因
    伊施作有瑕疵無力補正，兩造於89年11月14日協議，伊允諾
    由第三人大德機械工程股份有限公司（下稱大德公司）進行
    後續工程，系爭鍋爐雖經大德公司修補更改，再審被告支出
    修補費用2,036,729元，然該鍋爐未經中央主管機關檢查合
    格，有鍋爐檢查合格證照片為證，依勞工安全衛生法第8條
    規定，自屬不得使用，是大德公司之上開修補行為，亦屬違
    法修改，依法無效，是該部分修補費用自不應由伊負擔。又
    應更換或修補之煙管，僅#４鍋爐3支、#３鍋爐1支，非162
    支，茲伊於97年4月2日為系爭鍋爐更換襯墊時，始發現#４
    鍋爐煙管162支全部經由大德公司更新後，迄今陸續破裂7支
    ，其他煙管亦有腐蝕，足認大德公司當時僅修補煙管7支，
    非162支煙管全部更換，有該修補之7支煙管相片為證，是更
    換#４鍋爐162支煙管所生費用129,600元，亦不應由伊負擔
    。爰提出鍋爐檢查合格證、煙管修補之照片等影本為證，依
    民事訴訟法第496條第1項第13款之規定，提起再審之訴，求
    為廢棄原確定判決云云。
三、按當事人發現未經斟酌之證物或得使用該證物者，得以再審
    之訴對於確定判決聲明不服，但以如經斟酌可受較有利益之
    裁定者為限。同法第496條第1項第13款定有明文。所謂「當
    事人發見未經斟酌之證物」，係指前訴訟程序事實審言詞辯
    論終結前已存在之證物，因當事人不知有此，致未經斟酌，
    現始知之者而言；若在前訴訟程序言詞辯論終結前，尚未存
    在之證物，本無所謂發現或得使用新證物可言，自不得以之
    為再審理由（最高法院29年上字第1005號判例意旨參照）。
    至所謂「可受較有利益之裁判」，係指從證物本身作形式上
    觀察，足認再審原告可受較有利益之裁判者而言。又再審之
    訴顯無再審理由者，得不經言詞辯論，以判決駁回之。同法
    第502條第2項亦有明文。
四、查原確定判決係以：系爭鍋爐既已完工、交付，依系爭三項
    合約，再審被告屆期而應給付之工程款項總額共達11,683,3
    50元，再審被告迄今僅給付6,394,343元，故再審原告自得
    向再審被告請求承攬報酬5,289,007元。然系爭鍋爐經完成
    交付再審被告後，因工作物有瑕疵，無法使用來來飯店之現
    場用油（即五、六號混合油），該瑕疵經兩造同意由大德公
    司為後續之補正工作，修補後系爭鍋爐已得使用五、六號混
    合油，嗣再審被告支付大德公司修補費用2,036,729元，因
    該費用為必要費用，再審被告自得主張自應給付予再審原告
    之工程款中扣除。又再審被告因合約遲延受有遲延損害941,
    100元、更換＃４、＃３鍋爐煙管等所生修繕費用952,835元
    、及兩造間就系爭合約之合意追減帳904,928元（共計4,835
    ,592 元），經扣除後餘額453,415元。從而，再審原告基於
    承攬契約關係，請求再審被告給付453,415元本息，為有理
    由，應予准許，逾此部分即無理由，應予駁回等詞，為其判
    斷之基礎，經核於法並無違誤。
五、雖再審原告主張其發現未經斟酌之鍋爐檢查合格證照片影本
    為證，足認該鍋爐未經中央主管機關檢查合格，依勞工安全
    衛生法第8條規定，自屬不得使用，是大德公司之上開修補
    行為，屬違法修改，依法無效，該部分修補費用2,036,729
    元，不應由伊負擔云云。惟按違反勞工安全衛生法第5條第1
    項或第8條第1項之規定，致發生同法第28條第2項第1款之職
    業災害者，處3年以下有期徒刑、拘役或科或併科15萬元以
    下罰金，勞工安全衛生法第31條定有明文。因此，縱認系爭
    鍋爐未經中央主管機關檢查合格，充其量僅生刑法或行政罰
    之處罰，核與民法第71條當然無效規定無涉，自不得以該鍋
    爐未經檢查合格，逕認大德公司之修補行為，違法無效，是
    再審原告執此主張其無需負擔大德公司修補費用2,036,729
    元等情，即難憑採。至再審原告另提出煙管修補之照片影本
    ，欲以證明#４鍋爐煙管162支經大德公司更新後，陸續破裂
    7支，其他煙管亦有腐蝕，足認大德公司當時僅修補煙管7支
    ，非162支煙管全部更換，是其更換162支煙管所生費用129,
    600元，亦不應由伊負擔云云。惟查，系爭煙管修補之照片
    影本，縱如再審原告所承係其於97年4月2日為系爭鍋爐更換
    襯墊時始發現並拍攝，然該照片係於前訴訟程序言詞辯論終
    結前，尚未存在之證物，已難謂有何發現或得使用新證物可
    言，核與民事訴訟法第496條第1項第13款之要件不符。況系
    爭煙管修補照片係於97年4月2日拍攝，而大德公司係於91年
    間更換系爭162支煙管，二者時間相距甚遠，自不能憑此逕
    認大德公司當時僅修補7支煙管，而非162支煙管全部更新，
    即系爭煙管修補之照片縱經斟酌，仍難為有利於再審原告之
    認定，當不影響原確定判決之結果，是再審原告執此主其無
    需負擔大德公司更換#４鍋爐162支煙管所生費用129,600元
    等情，亦難憑採。
六、綜上所述，再審原告提起本件再審之訴，顯無理由，爰依民
    事訴訟法第502條第2項、第78條之規定，不經言詞辯論，逕
    予判決駁回。
中    華    民    國    97    年    7     月    30    日
                  民事第十六庭
                      審判長法  官  沈方維
                            法  官  湯美玉
                            法  官  王淇梓
正本係照原本作成。
如不服本判決，應於收受送達後20日內向本院提出上訴書狀，其
未表明上訴理由者，應於提出上訴後20日內向本院補提理由書狀
（均須按他造當事人之人數附繕本）上訴時應提出委任律師或具
有律師資格之人之委任狀；委任有律師資格者，另應附具律師資
格證書及釋明委任人與受任人有民事訴訟法第466條之1第1項但
書或第2項（詳附註）所定關係之釋明文書影本。
中    華    民    國    97    年    7     月    30    日
                            書記官  吳碧玲
附註：
民事訴訟法第466條之1（第1項、第2項）：
對於第二審判決上訴，上訴人應委任律師為訴訟代理人。但上訴
人或其他法定代理人具有律師資格者，不在此限。
上訴人之配偶、三親等內之血親、二親等內之姻親，或上訴人為
法人、中央或地方機關時，其所屬專任人員具有律師資格並經法
院認為適當者，亦得為第三審訴訟代理人。


司法院資訊處製作；財團法人民間司法改革基金會備份。
